臺灣高雄地方法院刑事判決　　　　　　 94年度交易字第128號
公　訴　人　臺灣高雄地方法院檢察署檢察官
被　　　告　甲○○
被　　　告　乙○○
上列被告因過失致死等案件，經檢察官提起公訴（93年度偵字第
12958 號），本院判決如下：
    主  文
甲○○意圖使犯人隱避而頂替，處有期徒刑伍月，如易科罰金，
以參佰元折算壹日，緩刑貳年。
乙○○因過失致人於死，處有期徒刑捌月。
    事  實
一、乙○○於民國（下同）93年4 月17日晚間8 時30分許（當時
    乙○○尚未考領有自用小客車駕駛執照），駕駛車號ZL-
    9182號自小客車旁載其父甲○○（素行良好，未曾受有期徒
    刑以上刑之宣告），沿高雄縣燕巢鄉○○路時速限制50公里
    之路段由東往西方向行駛，於行經該路燕巢國校右前門時，
    乙○○明知汽車在同一車道行駛時，除擬超越前車外，後車
    與前車之間應保持隨時可以煞停之距離，且應注意車輛行駛
    時，駕駛人應依時速限制後駛，並注意車前狀況，隨時採取
    必要之安全措施，而依當時情形，又無不能注意之情事，竟
    疏於注意，以時速50至60公里之速度超速行駛，於超車時不
    慎追撞前方陳朝賜所騎乘之腳踏車後方，致陳朝賜人車倒地
    ，陳朝賜因此受有頭部外傷致顱內出血之傷害，經送醫救治
    後傷重死亡。駕駛座旁之甲○○護子心切，竟意圖使已肇事
    之犯人乙○○隱避，於高雄縣政府警察局岡山分局橋頭分駐
    所員警前往處理時，自稱為本案肇事駕駛人，並於高雄縣政
    府警察局交通事故處理訪談紀錄表簽名，以此方式頂替乙○
    ○犯罪。嗣經陳朝賜之子丙○○提出質疑，經檢察官查證後
    始知上情。
二、案經高雄縣政府警察局岡山分局移送偵辦暨臺灣高雄地方法
    院檢察署檢察官主動偵查起訴。
    理  由
一、訊據被告甲○○與乙○○對於上揭犯行均坦承不諱，復有道
    路交通事故現場圖及調查報告表（一）、（二）、勘驗筆錄
    、驗斷書，相驗屍體證明書各1 份、現場相片20幀、高雄縣
    政府警察局交通事故處理小組訪談紀錄表1 份在卷足憑。參
    以上開現場圖被告乙○○於肇事後有煞車，其煞車痕已長達
    六公尺，然仍停車於數十公尺外，顯見其速度應不下於時速
    50公里。再本件車禍事故經送請臺灣省高屏澎區車輛行車事
    故鑑定委員會鑑定結果，亦認被告乙○○駕駛自小客車未注
    意車前狀況保持安全距離為肇事原因，有該委員會93年10月
    29日高屏澎鑑字第931745號函暨鑑定意見書乙份在卷可考。
    又被害人陳朝賜係因本件車禍事故死亡，亦經檢察官督同法
    醫師相驗屬實製有堪驗筆錄、驗斷書、相驗屍體證明書在卷
    可證。是被告乙○○於前揭時地駕車肇事，致陳朝賜受有上
    揭傷害死亡之事實，其間自有相當因果關係。而被告甲○○
    為頂替被告乙○○犯罪，自稱為車禍肇事者，並在該訪談紀
    錄表簽名，亦有上開訪談紀錄表可證。
二、按行車速度，依速限標誌或標線之規定；汽車在同一車道行
    駛時，除擬超越前車外，後車與前車之間應保持隨時可以煞
    停之距離；又汽車於行駛時，駕駛人應注意車前狀況及兩車
    併行之間隔，並隨時採取必要之安全措施，道路交通安全規
    則第93條第1 項、第94條第1 項、第3 項定有明文。被告乙
    ○○於前揭時地駕駛車輛時，本應有此些注意義務，且被告
    乙○○業已成年，有卷載年籍資料可稽，其有上揭注意能力
    至屬明確。又肇事當時路面為乾燥之柏油路，柏油路面並無
    缺陷或障礙物，視距亦屬良好等情，有前揭道路交通事故調
    查報告表各項記載足憑，則按當時情形，被告既無不能注意
    之情事，竟疏未注意，因而肇本案車禍致陳朝賜死亡，依法
    自有過失。本案事證明確，被告二人犯行堪以認定。核被告
    乙○○所為，係犯刑法第276 條第1 項過失致人於死罪。另
    核被告甲○○所為，係犯同法第164 條第2 項頂替罪。又被
    告乙○○為被告甲○○之子，為1 親等直系血親，被告甲○
    ○為使真正駕車肇事致人於死之犯人即被告乙○○隱避而頂
    替，係圖利犯人而犯刑法第164 條第2 項之罪，應依刑法第
    167 條之規定減輕其刑。再被告乙○○於本件車禍事故發生
    時並未考領有自用小客車駕駛執照，為被告乙○○所自承，
    其無駕駛執照駕車因而肇事致陳朝賜死亡，應依道路交通管
    理處罰條例第86條第1 項之規定加重其刑。爰審酌被告乙○
    ○無駕駛執照竟駕駛汽車因而肇事致被告人陳朝賜死亡，至
    今尚未與被害人家屬達成和解，並其過失程度及其他一切情
    狀，量處如主文第2 項所示之刑。另審酌被告甲○○係因其
    子乙○○無照駕車肇事，為迴護其子始犯此罪行之動機，惟
    卻造成司法或因而誤追訴之高度可能性，然事後能坦承犯行
    ，態度良好，並其他一切情狀，量處如主文第1 項所示之刑
    ，並諭知易科罰金之折算標準。又被告甲○○素行良好，並
    未受有期徒刑以上刑之宣告，有臺灣高等法院被告前案紀錄
    表乙份在卷可稽，其係為護子始犯此罪行，犯後亦能坦承犯
    行，態度良好，其經此次論罪科刑之宣告後，當知所警惕而
    無再犯之虞，本院認所宣告之刑以暫不執行為適當，併予宣
    告緩刑二年，以啟自新。
據上論斷，應依刑事訴訟法第299 條第1 項，道路交通管理處罰
條例第86條第1 項、刑法第164 條第2 項、第167 條、第276 條
第1 項、第41條第1 項前段、第74條第1 款，罰金罰鍰提高標準
條例第1 條前段、第2 條，判決如主文。
中　　華　　民　　國　　94　　年　　6 　　月　  28 　 日
                  交通法庭  審判長法  官   張世賢
                                  法  官   王啟明
                                  法  官   呂曾達
以上判決正本證明與原本無異
如不服本判決，應於送達後10日內，向本院提出上訴狀。
中　　華　　民　　國　　94　　年　　6 　　月　  29 　 日
                                  書記官  唐美玲
附錄所犯法條：
中華民國刑法第276條
因過失致人於死者，處二年以下有期徒刑、拘役或二千元以下罰
金。
從事業務之人，因業務上之過失犯前項之罪者，處五年以下有期
徒刑或拘役，得併科三千元以下罰金。
中華民國刑法第164條
藏匿犯人或依法逮捕拘禁之脫逃人或使之隱避者，處二年以下有
期徒刑、拘役或五百元以下罰金。意圖犯前項之罪而頂替者，亦
同。
